【裁判字號】    90,上更(一),356
【裁判日期】    901106
【裁判案由】    懲治盜匪條例
【裁判全文】
臺灣高等法院刑事判決                        九十年度上更（一）字第三五六號
    上  訴  人
    即  被  告  乙○○
                丙○○
    共      同
    指定辯護人  本院甲○辯護人
右上訴人等因違反懲治盜匪條例案件，不服臺灣基隆地方法院八十八年度訴字第三○
一號，中華民國八十九年六月三十日第一審判決（起訴案號：臺灣基隆地方法院檢察
署八十七年度偵字第五二八九號）提起上訴，判決後經最高法院發回更審，本院判決
如左：
    主  文
上訴駁回。
    事  實
一、乙○○前有違反麻醉藥品管理條例、槍砲彈藥刀械管制條例及藥事法等多次前科
    ，民國（下同）八十六年間，曾因違反麻醉藥品管理條例案件，經原審法院判處
    有期徒刑十月確定，甫於八十七年二月七日執行完畢；丙○○前亦有違反麻醉藥
    品管理條例及藥事法等多次前科，八十六年間，曾因違反麻醉藥品管理條例案件
    ，經原審法院判處有期徒刑十月確定，於八十七年八月二十八日執行完畢，均不
    知悔改。緣庚○○（原名莊忠哲，業經判處有期徒刑三年六月確定）向乙○○提
    議前往基隆市○○路五五巷十七號地下室基隆市信義區員工消費合作社（下稱信
    義區合作社）強盜財物，乙○○同意後另邀約丙○○參與，亦獲丙○○應允。彼
    等三人乃共同意圖為自己不法之所有，於八十七年九月十二日晚上七時許，由乙○○攜帶其所有之白色全罩式安全帽三頂，前往丙○○住處與丙○○共同搭乘計
    程車至基隆市○○路、東明路口下車，經乙○○以電話聯絡庚○○，庚○○即騎
    乘車牌ＱＺＴ—三四八號輕型機車（登記為莊耀北所有，原判決誤載為重型機車
    ）前往與乙○○、丙○○會合後，先同至基隆市○○路四二號世峰菜刀王商店購
    買刀械三把供強盜之用，於同日晚上九時許，三人均各戴上開白色全罩式安全帽
    一頂，並分持該購得之刀械一把至信義區合作社門口埋伏，旋該合作社員工戊○○、丁○○、壬○○、辛○○結完帳開啟大門正欲下班離去之際，乙○○等三人
    見狀，乃由乙○○、庚○○持刀先分別強押行走在前之辛○○、壬○○二人，繼
    丙○○擬強押戊○○時，乍發現戊○○為其服役期間之同袍，恐遭戊○○識破，
    乃改由乙○○持刀押住戊○○，丙○○則押住辛○○，庚○○繼押住壬○○；辛○○一時緊張抵抗，不慎為丙○○所持之刀械劃傷右手虎口（傷害部分未據告訴
    ），丁○○見狀趨避一旁不敢妄動，乙○○等三人見戊○○等人業遭制住不能抗
    拒，即由乙○○喝令戊○○解除該合作社之保全系統，俾便開啟大門強盜財物。
    惟戊○○啟動二次均未順利解除保全系統，庚○○誤認戊○○已啟動警報系統，
    遂大喊「他開啟保全系統，快跑」等語，乙○○等三人未及搶得任何財物即迅共
    騎上開輕型機車逃離現場而未遂。
二、案經基隆市警察局第四分局報請臺灣基隆地方法院檢察署檢察官偵查起訴。
    理  由
一、前揭犯罪事實，業據被告丙○○於警訊時坦承八十七年九月十二日晚上七時許，
    被告乙○○至其住處邀其外出共乘計程車至基隆市○○路與東信路迴轉道時，乙○○下車以聯絡綽號「小乖」之人騎乘機車前來會合，繼其與乙○○乘坐計程車
  尾隨小乖機車至基隆市○○路四二號前，其與小乖下車至「世鋒菜刀王」店內購
    買刀械三把後，彼等三人分持刀械一把並各戴白色全罩式安全帽，於前揭時地，
    守候於信義區合作社旁，趁該社員工下班時，由乙○○及小乖在前先分別押住二
    名女子，其強押另名男子時，因發現係其服役期間之同袍，為免遭識破身分，乃
    示意由乙○○改押住該男子，其則強押原乙○○所押之女子，俟控制全場，乙○○即令其所押男子開門解除保全系統，惟該男子連續二次均未解除，小乖恐遭人
    發現，高喊快跑，彼等迅三人共騎一小乖之機車逃離等情不諱（見警訊卷第六頁
    正、背面、第八頁背面、），並指認口卡所示之庚○○即其所稱與其及乙○○共
    犯搶案之人（見警訊卷第七頁背面、第十一頁背面、第十二頁正、背面）；而丙○○上開所供於該合作社旁等候、行搶之經過，核並與被告乙○○於警訊中所自
    承夥同友人「阿明」、「阿成」均頭戴全罩式安全帽，埋伏於信義區合作社旁巷
    內，俟該福利中心員工下班時，由其首先押住一年輕女子，時該中心共有被害人
    二男、二女共四人，其喝令一男子開啟保全系統，突聞樓梯上有人喊稱「開啟保
    全系統，快跑」，其迅即逃離等語（見警訊卷第一頁正、背面、第二頁正面），
    及被害人辛○○、壬○○、戊○○、丁○○等人於警訊、偵查及原審中指述之遭
    搶情節相符，且當日信義區合作社確因發生強盜未遂案件，向基隆市警察局第二
    分局東光派出所報案，亦有基隆市警察局第二分局八十九年十二月八日基分二刑
    字第○一二八九九號函檢送報案三聯單及報案登記總冊影本可稽（見本院前審卷
    第一七九至一八一頁）。
二、被告等於偵審中雖均翻異前供，矢口否認有何強盜犯行，乙○○辯稱其與丙○○
    素不相識，僅於本案為同案被告之關係，警訊中，其係因恐遭警趁借提外出訊問
    之機會對其刑求，始故為不實之自白云云；丙○○辯稱警訊時因警員恫稱如不配
    合，將予借提外出，其恐遭警方於借提時對其刑求，始自白犯行，迄偵查中復因
    思及家中老父與子女，思緒凌亂，且毒癮發作，為獲交保而坦承犯案，實則案發
    當時其不在現場，並未參與本案犯行，亦不認識乙○○、庚○○，與彼等二人迄
    本案開庭始初次見面云云。惟：
    (一)查丙○○於偵訊之初雖改口否認犯行，然經檢察官詢其苟未參與犯行，何能知
      悉該合作社員工戊○○係其服役期間之同袍時，丙○○即又再度坦承參與本案
      犯行（見偵查卷第五一頁正面），旋自原審起又否認犯行，其前後言詞反覆，
      顯諸多隱諱不實；且丙○○於偵訊之初否認犯行時陳稱信義區合作社之搶案除
      乙○○、庚○○外，另一共犯為綽號「阿明」之人，其本人並未參與，警訊時
      所供之犯案細節，均係前乙○○至其住處與其商討該案應如何處理時所告知云
      云（見偵查卷第五０頁背面），然苟如丙○○所言未共犯搶案，則乙○○何願
      將所涉犯之如此重大刑案且屬個人極度隱私之事任意洩露予其知悉，又何因前
      往與其商議對應之策？甚且丙○○於原審否認涉案時竟又稱其與乙○○、庚○○均素不相識，前於警訊中坦承犯行，係警員恫稱如不承認，將借提其外出訊
      問，並讓其死得很難看所致云云（見原審卷第三三頁正、背面），惟其與乙○○苟互不相識，乙○○何能如其所言至其住處告知本件搶案經過，且其警訊中
      之自白就案發當天與乙○○、庚○○等如何會合、如何購刀持以行搶、如何強
      押被害人、乙○○如何喝令被害人開啟保全系統未果，如何因聞及「快跑」之
      喊聲致未得財即共騎機車逃離等情均供述甚詳，若乙○○與其素不相識，非但
      絕無向其言及犯案一事之可能，尤遑論將其涉犯之刑案如此鉅細糜遺和盤托出
      向其討教對策之可能，是丙○○翻稱未涉案時先後於偵查及法院審理時所持之
      辯解已互有矛盾；再者，證人即乙○○、丙○○之友人林孟德亦於八十八年一
      月二十六日偵訊時證稱其結識乙○○已二、三年，迄約半年前始經由乙○○介
      紹而認識丙○○等語（見偵查卷第五七頁背面），益徵丙○○所言與乙○○素
      不相識云云，顯非實在，要不足採。
    (二)次查原審中，證人即為被告等製作警訊筆錄之警員己○○證稱本案犯嫌其先查
      得乙○○，至乙○○當時在押之台灣基隆看守所訊問時，乙○○供稱尚有另二
      名共犯，繼查得丙○○，並至台灣基隆地方法院檢察署法警室予以訊問，其間
      對彼等均無任何刑求或不當取供之情事等語（見原審卷第一一一頁正、背面）
      ；證人即八十七年十月二十四日訊問丙○○之警員李國忠亦證稱警訊時，其僅
      對丙○○敘明本案發生之時、地，丙○○即自動供出犯案經過情形及共犯，其
      並未施用任何不正手段，尤以其並不知於本案犯罪現場有人高喊「被發現，快
      跑」，自無從告知丙○○等語（見原審卷第一一一頁背面、本院前審卷第一五
      三至一五六頁）；證人即八十七年十一月三日訊問丙○○之警員李藍權證稱丙○○確於警訊時指認庚○○口卡即其所稱本案共犯綽號「小乖」之人，世鋒菜
      刀行亦係其自行供出等語（見原審卷第一一一頁背面、本院前審卷第一五四頁
      ）；再經本院勘驗被告等之警訊錄音帶，乙○○八十七年十月二十一日警方在
      台灣基隆看守所借訊時，當日警訊筆錄所載乙○○供承參與本件搶案之自白部
      分（見警訊卷第一、二頁），核確與當日警訊時之錄音內容確相符合，在乙○○自白之前，其與警方其餘之對話，自內容觀之，警方訊問時僅概略告知乙○○本案相關時、地及有一女子受傷之結果並查詢本案安全帽及刀械之下落，未
      曾對被告等詳陳搶案之經過，亦無被告所辯施以恫嚇或刑求等不當取供之情事
      ，反觀乙○○初則規避警員所詢問是否其彼等三人犯案之問題，祗一再追問警
      員首先供出本案之人為何人，是否構成自首，其本人接續供出犯情是否亦可認
      係自首，繼始一再表示「我不是說不承認」、「已經說到這個程度，我怎麼可
      能不承認，我只是想知道究竟是誰先自首，然後我再配合你們，你們知道我的
      意思嗎，因為已經走到這裡了，我怎麼可能不承認」，嗣並為上開自白；另丙○○八十七年十一月三日在基隆市警察局第四分局訊問時所製作之警訊筆錄核
      亦與該次之警訊錄音內容相符，並無任何刑求、恫嚇或其他不當取供之跡象，
      有本院勘驗筆錄為憑（見本院卷第二二八至二三一頁），雖乙○○請求鑑定其
      警訊錄音帶，指稱該錄音帶有錄音中斷之情形，即係警方趁隙對其恫嚇云云，
      惟其警訊錄音帶縱有錄音中斷之情事，衡情亦尚不足據以認定必係警方為對其
      恫嚇時故意中斷錄音所造成，是被告等空言辯稱因警方恫稱如不配合承認犯行
      ，訊將借提外出，致彼懼而為不實之自白云云，純屬飾卸之詞，不足採信，乙○○聲請鑑定警訊錄音帶有無中斷情形，即無必要。又乙○○於八十七年十一
      月二日警訊時供稱其八十七年十月二十一日之警訊筆錄確經其親自閱覽無訛後
      簽名並按捺指印，其該次警訊時並未遭受恐嚇、毆打，確係於自由意識下應訊
      所製之筆錄等語，經警方詢問既然如此，其何以又否認犯行時，乙○○竟表示
      其拒絕回答等語（見警訊卷第四頁正面），顯見乙○○就其何以既於自由意識
      下自白犯行，嗣卻又翻然否認一節，並無任何正當之情由，純係畏罪情虛，益
      徵其更易之詞，要無可採。
    (三)再查被害人戊○○於原審供稱其與丙○○係同梯次服役，惟訓練中心結束後即
      未聯絡等語（見原審卷第一三七頁反面），核與被告丙○○於偵查供承其與戊○○乃軍中同袍，本案至現場行搶前，並不知戊○○任職於該合作社，行搶當
      時現場有些微燈光而見及戊○○等語相符（見偵查卷第五一頁），足見被告丙○○係於現場行搶時，乍發現舊時同袍戊○○，恐遭其識破身分而改由被告乙○○押住戊○○甚明。丙○○嗣於原審雖改口辯稱其當兵時另一同袍早曾告知
      戊○○在該合作社上班，其不可能去該處行搶云云，（見原審卷第一三七頁反
      面），無非事後卸責之詞，委無可採。另戊○○於警訊時供稱押住其本人之匪
      徒囑其開門，當其解除保全系統時，突有一匪徒大叫「他開啟保全系統，快跑
      」，強押其本人之匪徒臨離去時，並對其嚇稱「你敢開啟保全系統，你小心點
      」等語（見警訊卷第一九頁正、背面），被害人壬○○亦證稱押住戊○○之歹
      徒，臨逃跑時，並對戊○○恫稱「你敢啟動保全系統，你小心點」等語（見警
      訊卷第二七頁正、背面），核與乙○○於警訊自白犯行時所供其聞及有人高喊
      「開啟保全系統，快跑」，欲逃離時，曾對該男子稱「你還在假裝開門」等語
      （見警訊卷第一頁背面）相符，就此案發現場之瑣碎細節，苟非乙○○確參與
      本件搶案，其何能知悉而作此供述，顯見乙○○之自白，確與事實相符而堪採
      信。
    (四)復查證人己○○警員證稱其查獲本案係因一煙毒犯為其同學，該煙毒犯因案至
      刑事組時，言及據其三位友人告知彼等曾搶劫福利社，該三位友人之外號分別
      為「酒精」（即乙○○）、「灌腸（強）」（即丙○○）、「小乖（小瓜）」
      （即庚○○），經其向東光派出所查詢結果確曾發生搶案，其依上開綽號查尋
      警局留存之案底，並提供學校之畢業紀念冊由該名煙毒犯辨識後，再調出相關
      口卡片以供指認；先被查得者為乙○○，其至基隆看守所借訊乙○○，並循線
      查獲丙○○，再至基隆地方法院檢察署法警室訊問丙○○等情（見原審卷第一
      一一頁、本院前審卷第一六九、一七一頁）。又本件係依被告丙○○之供述得
      知當天犯案使用之機車係庚○○騎用之深色機車後，經警員委請庚○○之父將
      該庚○○騎用之機車送至警局由丙○○指認結果，車牌ＱＺＴ—三四八機車確
      係案發當天庚○○騎乘之機車等情，業據證人警員李藍權、被告丙○○分別供
      證屬實（見警訊卷第一三頁背面、本院前審卷第一五四頁），雖該機車依車籍
      資料係輕型機車（見警卷第四七頁），與被告丙○○於警訊時稱「深色的重型
      機車」（見警卷第八頁反面）於型式上雖有所出入，惟顏色並無不同，而丙○○於犯案當天於倉惶間，僅憑短暫之印象，因記憶有誤，致所供庚○○騎乘之
      機車車型與實際不符，亦並無何違情之處，尚難執以逕認被告丙○○關於本案
      犯罪經過之自白盡皆不實。
    (五)又按測謊鑑定，係依一般人在說謊時，會產生遲緩、緊張、恐懼、不安等心理
      波動現象，乃以科學方法，由鑑定人利用測謊儀器，將受測者之上開情緒波動
      反應情形加以紀錄，用以判別受測者之供述是否真實。故測謊鑑定，倘鑑定人
      具備專業之知識技能，復事先獲得受測者之同意，所測試之問題及其方法又具
      專業可靠性時，該測謊結果，如就否認犯罪有不實之情緒波動反應，雖不能採
      為有罪判決之唯一證據，但非無證據能力，仍得供裁判之佐證，其證明力如何
      ，事實審法院自得依職權自由判斷（八十七年度台上字第三九二八號判決意旨
      參照）。本案共犯庚○○經具有專業知識技能之鑑定機關法務部調查局以精密
      之測謊儀器及專業可靠之測試問題對被告實施測謊，經測試後發現庚○○稱(1)
      其不認識乙○○、丙○○；(2)其未參與福利中心劫案等語，經測試呈情緒波動
      反應，應係說謊，有法務部調查局八十八年十一月一日（八八）陸（三）字第
      八八○八一九○五號函所附之鑑定通知書在卷可憑（見原審卷第八六頁），益
      足佐證被告乙○○於警訊、丙○○於警訊、偵查中之供述非虛，乙○○、丙○○、庚○○三人確均參與本件強盜案件。
    (六)再查被害人辛○○、壬○○、戊○○、丁○○因被告等及庚○○皆頭戴全罩式
      安全帽，而無法具體指認案發當時究係何人持刀押住辛○○等三人；於本院經
      命被害人等辨認被告與共犯庚○○等之聲音，亦均因距案發當時已時隔日久，
      且當時並無長時間之交談，僅憑現場寥寥數句簡短命令語詞與「快跑」之警示
      言語，尚無從判斷。惟被害人辛○○於原審供稱其身高一百六十公分，案發當
      時其腳著高跟鞋，押住其之歹徒約與其等高，該人身材壯碩等語（見原審卷第
      七四頁、第一一○頁反面），是辛○○連同其所著之高跟鞋，應略逾其原有之
      一百六十公分身高，而被告丙○○之體型即為壯碩型，其並自承身高一百五十
      九點五公分（原審卷第一一０頁背面），另加上其頭戴之全罩式安全帽，身高
      亦應超過一百六十公分，核與證人辛○○所述之歹徒身材，並無何顯然不符之
      處，應可認為係丙○○持刀押住辛○○無訛。又被害人戊○○於原審結證稱其
      身高一百六十八公分，強押其之歹徒雖與他有些許距離，但應與他約略同高，
      時歹徒頭戴白色全罩式安全帽等語（見原審卷第七三頁、第一三八頁反面），
      衡諸被告乙○○自承身高一百七十公分，與戊○○身高僅二公分之差，即使再
      加上安全帽厚度，因當時其與戊○○並非併肩而立，則戊○○於些許距離下，
      依其目測認二人身高相差無幾，亦無何違情之處，堪認被告丙○○自白由乙○○控制戊○○部分之陳述，尚值採信。另被害人辛○○雖曾陳稱三名歹徒身高
      約在一百六十至一百六十五公分之間云云（見警卷第三一頁反面），然同理，
      其與歹徒並非比鄰站立，於一定距離以目測方式判斷，本難期精確，殊不得因
      此遽謂非被告三人犯案。
    (七)又查本案被告等與庚○○行為時，雖以強暴之方式致使被害人辛○○、壬○○
      、戊○○、丁○○不能抗拒，惟因庚○○誤認被害人戊○○啟動警報系統，遂
      高喊「啟動保全系統，快跑」等語，以致彼等並未強盜取得任何財物，業據被
      害人辛○○、壬○○、戊○○、丁○○供述屬實，雖被害人等均未詳細聽清高
      喊快跑之人是否言及「『酒精』快跑」，惟彼等確有聽到有人喊叫「開啟保全
      系統，快跑」後三人迅即離去，核與乙○○、丙○○所供情節相符合，益徵被
      告等確於前揭時地強盜財物未遂。
    (八)另查被告丙○○雖自白案發當天其與乙○○、庚○○持以犯案之三把刀械係購
      自世鋒菜刀店，惟其亦供明購刀之費用係綽號小乖之庚○○所給付等語（見警
      訊卷第一二頁背面、偵查卷第五一頁背面），是該費用其或稱約七、八百元，
      或稱約六、七百元，前後雖不一致，而證人即世峰菜刀王老闆洪俊賓於本院前
      審證稱至其店內一次購買大量刀械者，不乏其人，其對一次至該店購買三把刀
      之人並無特殊記憶，該店販賣一般菜刀及營業用刀，西瓜刀及開山刀均非鋸齒
      狀，依長度不同而有不同價格，西瓜刀一尺長者五百元、一尺二長者五百五十
      元、一尺六長者七百五十元、一尺八長者八百五十元；開山刀七吋長者七百元
      、八吋半長者九百元。其店內刀刃呈鋸齒狀者僅為麵包刀及冷凍刀，冷凍刀係
      短刀，一把二百元，刀刃約八吋長；麵包刀刃固定是三十公分，每把四百元等
      語（見本院前審卷第一二八至一二九頁），核與丙○○所供購買上開三刀械之
      費用並不相符；至被害人戊○○供稱：強行押住其之歹徒所持應係西瓜刀，狀
      長長扁扁，不似開山刀等語（見原審卷第七三頁反面）；被害人辛○○稱其手
      遭割傷時，感覺歹徒所持之刀械刀刃呈鋸齒狀等語（見原審卷第七四頁反面）
      ；被害人丁○○稱在下方之歹徒所持者應是西瓜刀，其餘二人所持刀械其未看
      清等語（見原審卷第七五頁）；被害人壬○○則稱押住其之歹徒所持刀械刀刃
      係鋸齒狀，像藍波刀等語（見原審卷第七六頁反面），互核亦未盡相符，且與
      證人洪俊賓所陳其販賣之刀械價格亦有出入，致本院無從據以認定乙○○、丙○○、庚○○三人所持刀械之種類，惟該購刀之費用既非丙○○支付，丙○○
      就購刀費用之數額因記憶有誤致所述購買的價格有欠精確，亦尚屬人情之常；
      又關於刀械之種類，被告與被害人之供述雖亦不一，然如非專業，對於刀械之
      種類各人依其認知習慣而為稱呼，亦並無違情之處，殊難以此遽謂被告之上開
      自白及被害人之供述不實。又上述刀店雖距本案案發地點有相當距離，但被告
      預定作案掩人耳目而迂迴路線以購刀犯案，亦合於情理，自非得以行進路線迂
      迴即認不可能至該處買刀以犯案。
    (九)末查關於作案之刀械及安全帽，乙○○雖稱：行搶失敗後，即丟棄在天外天垃
      圾場（見警卷第二頁正面）；核與丙○○所述其在義二路與信一路口將刀及安
      全帽交予庚○○，對於事後如何處置未過問等情（見警卷第十三頁正反面），
      雖有不同，然並不影響其等對於整個犯案情節一致的供述；自不得以此認被告
      乙○○、丙○○關於主要案情之供述均不足採。再全罩式安全帽雖具相當體積
      ，但乙○○一人非不得攜帶；又輕型機車非不得同時供被告三人騎乘使用，亦
      難為被告三人未涉案之有利證明。
    綜上所述，被告乙○○、丙○○犯行事證明確，再參以共犯庚○○雖未坦承本案
    犯行，惟經本院前審判處罪刑後即未再上訴，益徵被告就彼等與庚○○三人共犯
    本案之自白確可憑信，從而被告等犯行均堪認定。
三、按懲治盜匪條例於三十三年四月八日制定公布，其第十條原固規定該條例之施行
    期間為一年，嗣自三十四年起至四十六年六月五日修正公布前，雖於三十四年、
    三十七年、三十八年、三十九年間係遲至施行期間屆滿後，始以命令延長該條例
    之施行期間，惟該條例第十條除明定其施行期間為一年外，同時亦規定必要時得
    以命令延長之，此與一般限時法於立法時僅明定該法之施行期限不同，此等授權
    以命令延長法之施行期限之情形，法並無明文限制應於施行期限屆滿前為之。況
    該等期間，或適值對日抗戰最艱難階段，或時逢先總統蔣中正先生正式當選前體
    制更迭之際，延長之命令應由何人以何程序發布仍有疑義，依當時之現實環境，
    本難苛求程序正義，講究命令下達之合法，復以四十六年該條例修正時，立法者
    之原意係認該條例有長期施行之必要，而將該第十條有關施行期間之規定刪除，
    使之成為常態性之特別法，且有意施行至治安改善時再予廢止，其雖名為修正，
    實係制定新法，自不得無視於此一立法者之意旨，仍汲汲於當時局勢下較之維繫
    國家生存、保障國民生命，顯然微不足道之立法技術瑕疵，強指懲治盜匪條例已
    因施行期滿而失效，是該條例現仍為有效之法律。核被告乙○○、丙○○所為，
    均係犯懲治盜匪條例第五條第二項、第一項第一款之盜匪未遂罪。彼等與庚○○
    間就上開犯行，有犯意聯絡、行為分擔，均為共同正犯。被告乙○○前有違反麻
    醉藥品管理條例、槍砲彈藥刀械管制條例及藥事法等多次前科，民國（下同）八
    十六年間，曾因違反麻醉藥品管理條例案件，經原審法院判處有期徒刑十月確定
    ，甫於八十七年二月七日執行完畢；丙○○前亦有違反麻醉藥品管理條例及藥事
    法等多次前科，八十六年間，曾因違反麻醉藥品管理條例案件，經原審法院判處
    有期徒刑十月確定，於八十七年八月二十八日執行完畢，有臺灣高等法院檢察署
    刑案紀錄簡覆表可按，猶不知悔改，五年內再犯本件有期徒刑以上之罪，均為累
    犯，因就彼等法定刑除無期徒刑部分依法不得加重外，餘依累犯之規定加重其刑
    。又被告等雖著手於強盜行為之實施，惟未取得任何財物，為未遂犯，應依刑法
    第二十六條前段之規定減輕其刑，並均先加後減之。又被告丙○○受乙○○之要
    約，因一時思慮未週而參與犯案，惟犯後於警訊及偵查中均曾坦承犯行，且於偵
    查中亦表示悔悟（見偵查卷第五二頁反面），而本案所為之強盜犯行復僅未遂，
    苟處以最低法定刑仍嫌過苛，其情尚屬可憫，因與原審同引用刑法第五十九條規
    定遞減其刑。
四、原審以被告等所犯事證明確，援引懲治盜匪條例第五條第二項、第一項第一款、
    第八條、刑法第二十八條、第二十六條前段、第四十七條、第五十九條之規定，
    審酌被告乙○○、丙○○等年輕力壯，不思自立更生竟思以暴力獲取財物、犯罪
    之手段殘暴、犯罪所生之損害、尚未強盜得何財物及其等犯罪之動機、目的與犯
    後態度等一切情狀，對被告乙○○量處有期徒刑三年九月，對被告丙○○量處有
    期徒刑二年，並說明乙○○等三人犯罪所用之白色全罩式安全帽，雖係被告乙○○所有；刀械三把則係彼等同往購買，為彼等所有，且均係供犯罪所用之物，惟
    業已遭丟棄，業據被告乙○○供述在卷，且非屬必須沒收之物，而不予宣告沒收
    ，認事用法並無不合，量刑亦屬妥適，被告等上訴徒空言否認犯罪，指摘原判決
    不當，為無理由，應予駁回。
據上論斷，應依刑事訴訟法第三百六十八條，判決如主文。
本案經檢察官張秋雲到庭執行職務。
中    華    民    國      九十      年      十一       月     六        日
                              臺灣高等法院刑事第十六庭
                                  審判長法  官  許  增  男
                                        法  官  黃  鴻  昌
    法  官  蔡  彩  貞
右正本證明與原本無異。
如不服本判決應於收受送達後十日內向本院提出上訴書狀，其未敘述上訴之理由者並
得於提起上訴後十日內向本院補提理由書（均須按他造當事人之人數附繕本）。
                                      書記官  張  淑  芬
中      華      民      國    九十    年    十一    月      十二      日
附錄本案論罪科刑法條
懲治盜匪條例第五條第一項第一款、第二項：
有左列行為之一者，處無期徒刑或七年以上有期徒刑：
一、意圖為自己或第三人不法所有，以強暴、脅迫、藥劑、催眠術或他法，致使不能
    抗拒，而取他人之物或使其交付者。
前項第一款之未遂犯罰之。


司法院資訊處製作；財團法人民間司法改革基金會備份。
